【裁判字號】    91,易,223
【裁判日期】    920513
【裁判案由】    誣告
【裁判全文】
臺灣嘉義地方法院刑事判決                          九十一年度易字第二二三號
    公  訴  人  臺灣嘉義地方法院檢察署檢察官
    被      告  乙○○
                丁○○
右列被告等因誣告案件，經檢察官提起公訴（九十一年度偵字第一○六五號），本院
判決如左：
    主  文
乙○○共同未指定犯人，而向該管公務員誣告犯罪，處有期徒刑伍月，如易科罰金以
參佰元折算壹日。
丁○○共同未指定犯人，而向該管公務員誣告犯罪，累犯，處有期徒刑陸月，如易科
罰金以參佰元折算壹日。
    事  實
一、丁○○前因恐嚇取財案件，於民國（下同）八十七年十一月十七日，經台灣高等
    法院台南分院判處有期徒刑八月確定，並於八十九年十二月九日執行完畢。九十
    一年一月參與嘉義縣議員選舉，為第二選區候選人，因聲勢不振，選情低迷，乃
    於九十一年一月二十五日上午某時許，與乙○○基於犯意聯絡，明知丁○○並未
    他人遭挾持，為躲避債主與選舉造勢，由丁○○至他處躲避未準時出現於競選總
    部後，使乙○○得於同日下午二時十分許，至嘉義縣警察局民雄分局新港分駐所
    ，未指定犯人，而向該分駐所警員丙○○誣告丁○○遭不明人士挾持未歸，嗣經
    警查訪並未發現丁○○遭挾持跡象而獲悉上情。
二、案經嘉義縣警察局移送臺灣嘉義地方法院檢察署檢察官偵查起訴。
    理  由
一、訊據被告丁○○與被告乙○○皆矢口否認有誣告犯行，被告丁○○辯稱：當日遭
    挾持後，即北上至台中訪友借款未遇後返回嘉義休息，北上之際手機遺失無法與
    乙○○聯絡，乙○○因關心伊始前往報警云云。被告乙○○則辯稱：當時丁○○
    確遭挾持，丁○○先令伊返回總部，直至約定時間，丁○○未出現，伊因受甲○○之託，始前往分駐所報案，並不知丁○○去處云云。然查
（一）被告丁○○與乙○○對挾持經過描述雖大致符合，但對挾持車輛之描述卻有不
      同，丁○○稱係白銀色，乙○○稱係天藍色（見偵查卷第十五頁背面、第十六
      頁）。至挾持丁○○之三人，丁○○稱有二位戴太陽眼鏡，乙○○稱印像比較
      深有一位戴眼鏡。被告二人對挾持者所使用車輛之顏色、挾持者之戴眼鏡人數
      所述均不同。
（二）被告乙○○稱當時：「有三名男子走過來，其中二人以一左一右，將手臂搭於
      丁○○肩膀，有乙名男子說：『你很會說活，有一些秘密很會講，到我老大那
      邊去講』，隨即將丁○○帶上乙部箱型車載走，號牌不詳」（見警訊卷第十頁
      背面）。以唐英所描述當時情形，稍有常識之人即知丁○○有被挾持之危險，
      豈有未為任何反抗或處理，更甚者竟連對方車牌號碼都未注意，此與常情顯有
      不符。
（三）丁○○稱：該三名男子將伊帶上箱型車行約一百公尺左右即停車叫伊下車離去
      （見警訊卷第二頁）。然當天即九十一年一月二十五日下午二時丁○○競選總
      部原議舉行大遊行造勢，丁○○卻陳述其下車後，改到台中找人借錢，而後又
      搭遊覽車返回嘉義，即一人獨自前往嘉義市貴族三溫暖休息，至一月二十六日
      凌晨二時再返回新港競選總部開走甲○○所有之自小客車至雲林斗六，在斗六
      圓環某處用公用電話分別打給林義盛（由其妻林王玉盆接聽）、楊清勇，伊即
      稱沒有怎樣，何以去報失蹤，而後，伊即駕車返回新營市○○鎮○○路四十七
      號，即在家休息等語。按該次縣議員選舉，於九十一年一月二十六日投票，丁○○竟於選舉投票前一天即二十五日上午之後，即失去聯絡，而未能聯絡之因
      ，竟非丁○○遭挾持或有何特別緣固，衡諸常情，在選前一天，正是衝刺催票
      固票之緊急時刻，一般候選人尚恨不得一天當二天使用，分秒必爭之當下，丁○○竟是「去台中，回嘉義，洗三溫暖休息，凌晨再回總部開走車子至斗六，
      而後回新營市○○鎮○○路四十七號休息。」對於選舉一副事不關己之態度，
      此與其為候選人之情況顯大相逕庭。
（四）就其等於九十一年一月二十六日十六時許，丁○○以00－0000000號
      市內電話打給乙○○之0000000000手機間之對話內容為（唐：即乙○○，謝：指丁○○）：「唐：喂、阿兄喔。謝：你旁邊有人否？唐：沒有。
      謝：我昨晚打你的電話別人接聽的，我告訴你，你注意聽，你在那？唐：我人
      在溪口。謝：你過去那裡一下，看開票結果如何？唐：我知啦。唐：你打00
      00000，我有要緊事要告訴你，你約五分鐘後打過來。」嗣丁○○於十六
      時十二分再打電話與乙○○，其對話為：「唐：你再二分鐘再打000000
      0。謝：我知啦，我在公共電話打的，是有什麼事嗎？唐：你打過來再說。」
      （見偵查卷第十九頁之通訊監察譯文表），由上開被告間彼此通話之際，猶慮
      左右是否有旁人，且對要緊之事，乙○○另要求丁○○改打0000000號
      電話詳談，乃其可能預料其所使用之手機電話己被監聽，故另以其他電話談論
      。
（五）復就偵查卷中所附被告二人之通聯紀錄，乙○○之手機號碼為0000000
      000，丁○○之手機號碼為0000000000號，於一月二十五日晚間
      二十二時零三分許，警方以乙○○之手機撥打丁○○之手機，猶可撥通，並由
      丁○○接聽，並即切斷（見警訊卷第六頁及偵查卷之通聯紀錄），該處之基地
      台位置為台南縣新營市○○路三十－五號－三十－三七號，顯見當時丁○○在
      該址附近。而乙○○於二十五日近中午見丁○○被人帶走後，亦非直接回競選
      總部，乃是往台南縣新營市，其中在台南縣新營市通聯之基地台地點，恰與二
      十五日晚間警方以乙○○手機撥打丁○○，丁○○接通電話又即關掉之基地台
      地點同，顯然乙○○知丁○○藏匿於台南縣新營市。而此亦與丁○○所辯其手
      機於二十五日中午於坐遊覽車前往台中途中遺失之情不符，如丁○○確有於上
      述時地遺失手機，則何以該手機於當日晚間二十二時許，竟在台南縣新營市○○路三十－五號－三十－三七號基地台附近被撥通，足見丁○○之手機未遺失
      ，且與其所稱自台中回來嘉義市後，即在貴族三溫暖休息之情有所出入。
（六）又據乙○○供稱：被告丁○○之競選總部於二十五日下午即出動宣傳車宣傳稱
      ：「丁○○沒有回來，如果有看到他的話請跟我們報告，他的家人很擔心，請
      鄉親如果有看到丁○○請他趕快回家，並向大家拜託他能平安回來。」等語。
      且據九十一年一月二十六日之自由時報報導標題為：「議員候選人丁○○選前
      行蹤成謎，訪友後疑遭三男子帶走，司法單位研判可能涉及選舉或債務糾紛。
      」另同日聯合報報導標題為：「被三少年帶走選將行蹤不明，嘉縣議員候選人
      丁○○總部報案，警方正深入調查。」即以暗示性之語氣希冀鼓動選民，以求
      獲取同情票而當選（見證物袋附件影本）。
（七）再丁○○於九十一年一月二十八日之警訊中即坦承稱：「我身為候選人，突然
      失蹤造成之後果我亦知事情之嚴重性，但無奈我受到多方的逼討債務，方想以
      此策略，一方面是暫時離開避債，讓乙○○認為係遭人綁走而去報失蹤，另一
      方面對我的選情亦多少有所幫助，我的動機就是這樣。」雖丁○○否認乙○○
      知情，惟就前揭其等彼此間之通聯及互供有所出入以觀，應可認本件係被告二
      人事先謀議所為，並使競選總部之人及支持親友誤認丁○○遭綁走，而刺激選
      情，昇高聲勢。
（八）雖乙○○稱去報案係受到丁○○之女友甲○○要求，然按，甲○○既不知情，
      於丁○○失蹤後，自屬緊張，縱有囑乙○○前往報案，亦人之常情，然乙○○
      係在明知三郎未遭挾持之情形下，與丁○○共同瞞騙所有人，而前往派出所誣
      告，此由甲○○於警訊中稱：伊有打電話給丁○○，但無人接聽，而後丁○○
      之姪子楊清勇告訴甲○○，丁○○曾於一月二十六日上午約八時許，打電話囑
      其轉告甲○○謂：「他現在人在南投，人很平安」等語（警訊卷第十八、二十
      頁）。可見甲○○確不知情，難認有唆使乙○○前往報警誣告之犯意。
    綜上，本件事證己明，被告二人未指定犯人誣告之犯行可堪認定。
二、核被告二人所為係犯刑法第一百七十一條第一項之未指定犯人，而向該管公務員
    誣告犯罪。被告二人所為上開犯行，有犯意聯絡及行為分擔，為共同正犯。又被
    告丁○○前因恐嚇取財案件，於八十七年十一月十七日，經台灣高等法院台南分
    院判處有期徒刑八月確定，並於八十九年十二月九日執行完畢（有臺灣嘉義地方
    法院檢察署被告刑案資料查註紀錄表一份附於偵查卷，及本院被告全國前案紀錄
    表附卷可憑），其於受有期徒刑執行完畢後五年以內再犯有期徒刑以上之本罪，
    為累犯，應依刑法第四十七條規定加重其刑。茲審酌被告二人於投票前夕，自導
    自演失蹤，以此方式躲避債務並為選舉造勢，造成社會不安，並浪費無謂之警力
    ，事後仍飭詞狡辯，不知悔改等情，爰分別量處如主文所示之刑，並分別諭知易
    科罰金之折算標準，以示警懲。
據上論斷：依刑事訴訟法第二百九十九條第一項前段，刑法第二十八條、第一百七十
一條第一項、第四十七條、第四十一條第一項前段、罰金罰鍰提高標準條例第一條前
段、第二條，判決如主文。
本案經檢察官黃正雄到庭執行職務。
中    華    民    國        九十二    年    五      月    十三      日
                            臺灣嘉義地方法院刑事第一庭
                                法  官  夏  金  郎
右正本證明與原本無異。
如不服本判決，應於送達後十日內，向本院提出上訴狀。
                                書記官  洪  秋  華
中    華    民    國        九十二    年      五      月    十三      日
附錄本判決論罪之法條：
中華民國刑法第一百七十一條第一項：
未指定犯人，而向該管公務員誣告犯罪者，處一年以下有期徒刑、拘役或
三百元以下罰金。


司法院資訊處製作；財團法人民間司法改革基金會備份。
